【裁判字號】    99,訴,914
【裁判日期】    990930
【裁判案由】    給付貨款
【裁判全文】
臺灣士林地方法院民事判決               99年度訴字第914號
原      告  上海興彩色印刷股份有限公司
法定代理人  戊○○
訴訟代理人  乙○○
            黃燕光律師
複代理人    甲○○
被      告  海揚國際實業股份有限公司
法定代理人  己○○
訴訟代理人  丙○○
上列當事人間給付貨款事件，本院於民國99年9 月17日言詞辯論
終結，判決如下：
    主  文
被告應給付原告新臺幣壹佰貳拾壹萬陸仟捌佰拾壹元，及其中
新臺幣伍拾萬肆仟玖佰壹拾伍元自民國九十九年四月七日起、其
中新臺幣陸拾玖萬仟柒佰零陸元自民國九十九年五月五日起、
其中新臺幣壹萬捌仟貳佰壹拾元自民國九十九年七月六日起，均
至清償日止，按年息百分之五計算之利息。
訴訟費用新臺幣壹萬仟陸佰零捌元由被告負擔；被告應給付原
告訴訟費用差額新臺幣壹萬仟零柒拾捌元。
本判決於原告以新臺幣肆拾萬陸仟元供擔保後，得假執行；但被
告如以新臺幣壹佰貳拾壹萬陸仟捌佰拾壹元為原告預供擔保後
，得免為假執行。
    事  實  及  理  由
一、原告主張：兩造買賣交易往來已有相當時日，被告原均正常
    付款，惟被告於民國98年11月至99年3 月間陸續向原告訂購
    之格版等貨品，原告均已依約送至被告位於屏東之工廠，由
    其員工簽收無訛。經原告依以往交易模式按月檢具發票等單
    據請款，被告結算貨款98年12月份計新臺幣（下同）50萬4,
    915 元、99年1 月份、3 月份各為69萬3,706 元、1 萬8,21
    0 元，亦先後於99年1 至3 月間簽發交付如附表所示之3 紙
    支票用以支付。然該3 紙支票屆期後提示，竟遭退票，被告
    迄今仍未給付。爰依買賣契約之法律關係訴請被告給付上述
    積欠之貨款。並聲明：除擔保金額以外，如主文所示。
二、被告則以：原告主張貨款期間是98年12月至99年3 月間，惟
    被告公司已於98年11月16日改選法定代理人為己○○，新董
    事長並未向原告訂購貨品，前任董事長蕭萬德亦已於98年11
    月13日解任退出經營，顯無可能向原告購貨。而被告新任董
    事長己○○於完成公司變更登記後，數次欲進入公司而遭前
    任經理人庚○○等之妨礙而無法進入公司，迄無法核對有關
    帳冊、支票、廠商交易明細資料。退步言，倘有該買賣關係
    存在，亦應已清償而歸消滅，此由被告公司原財務協理丁○
    ○99年5 月間在另案法院提出書狀表示貨款已清償即可得證
    。至於原告所指之支票，應係有人利用被告公司尚未辦理銀
    行印鑑變更之際，冒領空白支票，並盜蓋前任董事長蕭萬德
    之印章而簽發，應屬無效等語，資為抗辯。並聲明求為判決
    駁回原告之訴及假執行之聲請，另陳明願供擔保請准免為假
    執行。
三、得心證之理由：
    本件爭點應在於：（一）兩造間是否有原告主張之貨品買賣
    關係存在？（二）倘有前項買賣關係存在，貨款是否均已清
    償完畢？茲論述如下：
（一）兩造間於98年11月至99年3 月間確有買賣關係存在，貨款
      金額98年12月計50萬4,915 元、99年1 月份、3 月份各為
      69萬3,706 元、1 萬8,210 元：
      原告主張被告於98年11月至99年3 月間陸續向其購貨，原
      告已依約送至被告位於屏東之工廠，由其員工簽收無訛，
      經請款結算，被告已簽發交付如附表所示支票用以支付貨
      款等事實，已據其提出與所述相符之請款明細、送貨簽收
      單、統一發票、退回單（以上為影本) 及支票暨退票理由
      單為證。被告雖執詞前任董事長已解任退出經營，無向原
      告購貨可能而否認兩造間之買賣關係。然就兩造買賣關係
      之交易模式、簽發如附表所示支票及退票之緣由，被告公
      司總經理庚○○到庭證述：「（提示原證12、13、14，是
      否有經手被告公司給予原告公司的貨款支票？）有。都是
      公司交給原告公司的，也都是我經手的。」、「（3 張支
      票的貨款部分有無問題？）完全沒有問題。確實有訂這3
      批貨，而且也已經交付了。」、「（3 張票上蕭先生的印
      章是何人蓋的？）流程上，工廠會先提出請購的申請，我
      們核對之後就會發訂單給廠商，訂單發給廠商之後他們就
      會送貨到工廠，工廠在屏東萬巒的工廠，工廠收貨之後會
      有人簽收，簽收之後會將簽收聯回傳給台北總公司，財務
      部跟採購部會核對有無發出這份訂單，數量有無誤差。核
      對無誤單據備齊之後，財務部會發傳票給我簽核，要發貨
      款支票給廠商的支票是由我來簽核的。蕭萬德的印章是放
      在公司保險箱鑰匙由我保管，公司大章是放在另外一個保
      險箱，鑰匙是放在我太太那邊。11或12月份之後原來放在
      我太太那邊的鑰匙也改由我保管。本件3 張貨款支票都是
      由我這邊核發出去的。」、「（這3 張貨款支票大概是什
      麼時候簽發的？）一般是月結90天，固定是4 日、14日、
      24日為付款日。實際上發票的時間需要往回推3 個月左右
      。」、「（為何沒有付款給廠商？）因為我們很多應收帳
      款都被扣在通路商，因為公司有經營糾紛所以通路商都暫
      時扣著不給我們，所以我們也沒有能力付錢給廠商，…」
      、「…己○○接管帳戶後就將裡面的款項提走，導致3 月
      份要給廠商的金額部分跳票，大額的跳票，小額有過。3
      月底或4 月初有和廠商開會表示以後的票都會跳票。」等
      語在卷。而上述送貨簽收單之簽名人林鳳美確為被告公司
      屏東廠之員工乙情，亦經被告管理部協理徐亦謹於另件本
      院99年度訴字第911 號即訴外人正隆股份有限公司與被告
      間給付貨款事件證述無訛，業經本院調卷核閱查明。被告
      亦自承現任法定代理人迄未實際接管公司屬實。可見上述
      貨款支票未能兌現係肇因於被告公司內部經營權之紛爭，
      然此究屬被告公司內部之問題，自不應影響原告確已交付
      貨物由被告受領，兩造前已成立買賣關係之效力。被告以
      其新任董事長迄無法接管公司核對交易資料而否認兩造之
      買賣關係，自非可採。依上述證據資料，堪信原告前揭主
      張為真實。
（二）前項貨款被告尚未清償：
      被告雖另抗辯倘有貨款應已清償云云，並以被告財務經理
      徐亦謹於另案假處分事件提出之答辯狀影本為據。然查，
      依被告所提出臺灣屏東地方法院99年度裁全字第373 號假
      處分事件之答辯狀所示，可知該事件係被告以丁○○、庚
      ○○為對象而聲請之假處分。該答辯狀係載述：海揚公司
      的上游供應商，相對人（指答辯者）亦均按請款發票依往
      例付款，沒有任何貨款糾紛等語，有被告提出之答辯狀影
      本可參。然就此書狀內容，徐亦謹於本院99年度訴字第91
      1 號給付貨款事件時已證述：「…從3 月份己○○變更帳
      戶以後，之前之前開出的票或者應付帳款，就都不是我們
      這邊可以付款的，己○○於3 月11日變更帳戶，我們3 月
      4 日以前的票全部有兌現，給廠商的票從4 月份開始跳票
      後續的付款動作，我們這邊就沒有再付款了。至於哪些廠
      商有兌現或沒有兌現，除非廠商自己來告訴我們，否則我
      們不會知道。」等語，業經本院調閱該事件卷宗予以查明
      。可見上開答辯狀所指與上游廠商沒有貨款糾紛等語，應
      指99年3 月被告支票存款帳戶尚未變更負責人以前之情，
      至於後續部分即非徐玉瑾所得完全明瞭。況該件假處分答
      辯狀本非針對本件貨款而為論述，徒以上述內容自不足執
      為本件貨款業已清償之憑證。再者，證人庚○○並已證述
      ：「（4 月到7 月份退票的貨款後來有沒有清償？）沒有
      。」、「（原告的這3 筆貨款後來是否有用現金清償？）
      沒有，目前也沒有能力清償。」等語在卷。自無從認定本
      件貨款支票退票後，被告事後確有清償之事實。除此之外
      ，被告又未能提出上述貨款確實已經清償之證明，其此部
      分抗辯自無足憑採。
四、從而，原告本於買賣關係，請求被告給付貨款121 萬6,831
    元，及其中50萬4,915 元自99年7 月7 日起、其中69萬3,70
    6 元自99年5 月5 日起、其中1 萬8,210 元自99年7 月6 日
    起，均至清償日止，按年息百分之5 計算之利息，為有理由
    ，應予准許。
五、本件並依職權確定訴訟費用額為1 萬3,608 元（即第一審裁
    判費1 萬3,078 元、證人旅費530 元），應由被告負擔。其
    中證人旅費部分，已由被告支付，是被告應賠償原告之裁判
    費差額為1 萬3,078 元。
六、兩造均陳明願供擔保請准宣告假執行或免為假執行，經核，
    均無不合，爰分別酌定相當擔保金額，各自准許之。
七、本件事證已臻明確，兩造其餘主張、陳述及所提之證據，經
    審酌均與本院前揭判斷不生影響，爰不一一詳予論述，附此
    敘明。
八、據上論結，本件原告之訴為有理由，依民事訴訟法第78條、
    第390 條第2 項、第392 條第2 項判決如主文。
中    華    民    國    99    年    9     月    30    日
                  民事第三庭  法  官  施月燿
以上正本證明與原本無異。
如對本判決上訴，應於判決送達後20日內向本院提出上訴狀；若
委任律師提起上訴者，應一併繳納上訴審裁判費，否則本院得不
命補正逕行駁回上訴。
中    華    民    國    99    年    10    月    4     日
                              書記官  吳昀蔚

司法院資訊處製作；財團法人民間司法改革基金會備份。
